【裁判字號】    98,交聲,150
【裁判日期】    980223
【裁判案由】    交管條例聲異
【裁判全文】
臺灣板橋地方法院交通事件裁定        98年度交聲字第150 號
原處分機關  交通部公路總局臺北區監理所
異  議  人    乙○○
（即受處分人）
送達代收人    甲○○
上列受處分人因違反道路交通管理處罰條例案件，對於交通部公
路總局臺北區監理所中華民國98年1 月8 日所為之北監自裁字裁
40－1AD432986 號處分（原舉發通知單號：北市交停字第1AD432
986 號），聲明異議，本院裁定如下：
    主  文
異議駁回。
    理  由
一、原處分以：異議人即受處分人乙○○所有之車號：4973－QM
    號自用小客車，於民國（下同）97年10月22日10時8 分許，
    在臺北市○○街97號對面之處所，因在劃有紅線路段停車之
    違規事實，為依法令執行交通稽查任務之臺北市停車管理工
    程處交通助理員發現隨即拍照採證，並以異議人有違反道路
    交通管理處罰條例第56條第1 項第1 款規定之情形，填製97
    年10月24日北市交停字第1AD432986 號舉發違反道路交通管
    理事件通知單（下稱舉發單）並附違規採證照片2 張，以車
    輛所有人即異議人乙○○為被通知人而逕行舉發，其上記載
    應到案處所係原處分機關即交通部公路總局臺北區監理所，
    應到案日期為97年11月23日前。上開違規案經移送原處分機
    關，異議人向原處分機關提出不服申述，經原處分機關向舉
    發機關再行查證後，審酌舉發機關函復詳敘本案舉發交通違
    規歷程、舉發地點劃設紅線情形暨違規採證照片等事證，因
    認異議人確有如上違規行為，依據道路交通管理處罰條例第
    56條第1 項第1 款規定，於98年1 月8 日裁處異議人罰鍰新
    臺幣（下同）900 元（罰鍰已於98年1 月7 日繳納）。
二、聲明異議意旨則謂：
(一)、異議人所有之車號4973－QM自用小客車，有於97年10月22日
    上午10時8 分許，停放在臺北市○○街97號對面即同街86號
    門口，為臺北市停車管理工程處以「在劃有紅線路段停車」
    事由舉發，經裁處罰鍰900 元；然而，異議人所有之上開汽
    車，亦曾於97年9 月4 日因停放在同一地點，由上開機關人
    員舉發，經向該機關以「紅線已塗銷，請取消紅單」為由提
    出不服申述，嗣為該機關於97年9 月19日函復無舉發列管紀
    錄（3973－QM車號係該處誤鍵車號所致），有異議人提出之
    臺北市停車管理工程處97年9 月4 日違規停車告發標示聯及
    該處97年9 月19日北市停管字第09735327100 號函等可證，
    何以後來97年10月22日在同上地點停放之行為，仍遭舉發違
    規？
(二)、且就道路使用人而言，係以使用人所視交通號誌、標誌、標
    線為行車依歸，不知也毋須瞭解交通主管機關決策或先前勘
    查情況或所留檔案資料。上述舉發違規地點原劃有紅線後經
    塗銷，亦有舉發機關先前無舉發之函件可憑，現又以97年10
    月22日紅線停車事由予以舉發，並為該機關於97年11月12日
    函復前開停車處所紅線無取消，異議人實有不服。再以舉發
    機關之原意係指違規地點紅線無取消，為何該機關人員巡查
    開單之際，不通知相關單位補劃標線，放任不知情民眾誤認
    紅線已塗銷而停放車輛，致遭開單舉發，似有故陷駕駛人違
    規之嫌，故依法提出聲明異議，請求撤銷原處分等云云。
三、按紅實線設於路側，用以禁止臨時停車；又禁止臨時停車線
    ，用以指示禁止臨時停車路段，以劃設於道路緣石正面或頂
    面為原則，無緣石之道路得標繪於路面上，距路面邊緣以30
    公分為度，道路交通標誌標線號誌設置規則第149 條第1 項
    第1 款第5 目、第169 條第1 項分別定有明文。又按道路交
    通安全規則第112 條第1 項第1 款規定：「汽車停車時，禁
    止臨時停車處所不得停車。」；再汽車駕駛人停車時，在禁
    止臨時停車處所停車，處600 元以上1,200 元以下罰鍰，道
    路交通管理處罰條例第56條第1 項第1 款亦有明定。
四、經查：
(一)、異議人乙○○所有之車號：4973－QM號自用小客車，於97年
    10月22日上午10時8 分許，在臺北市○○街97號對面之處所
    ，因有在劃設紅線路段（即禁止臨時停車處所）停車之違規
    事實，適為在場依法令執行交通稽查任務之臺北市停車管理
    工程處交通助理員發現隨即拍照採證，並以異議人有如上違
    規行為，填單隨附違規採證照片逕行舉發，而以異議人向交
    通監理機關陳明之車籍登記地即「臺北縣蘆洲市○○路252
    號4 樓」一址為應送達處所，予以通知前開舉發違規事項。
    嗣異議人向原處分機關提出不服申述，經原處分機關向舉發
    機關再行調查結果，舉發機關分別函復略謂：「經查採證照
    片顯示，旨揭車輛未依上開規定而於道路劃有紅色禁止臨時
    停車標線路段，且已無駕駛人在現場因而構成違規停車，為
    維停車秩序，經執勤人員依違規事實採證舉發並無不當。」
    、「查本案本處業於97年11月7 日以北市停管字第09736406
    900 號書函函復在案。且本市交通管制工程處於97年11月12
    日北市交工程字第09734790000 號函，查證該路口轉角處紅
    線，並未取消紅線紀錄。本案違規停車屬實，經執勤人員依
    法告發並無不當」等意旨，詳敘本案違規採證舉發之經過情
    形，有卷附臺北市停車管理工程處97年11月7 日北市停管字
    第09736406900 號函、97年12月12日北市停管字第09737441
    300 號函等均在卷足稽。嗣原處分機關審酌上揭再行查證所
    悉各該違規憑據事證資料，仍認定異議人確有上揭違規行為
    ，遂於98年1 月8 日依道路交通管理處罰條例第56條第1 項
    第1 款規定，掣開北監自裁字裁40－1AD432986 號裁決書，
    裁處異議人罰鍰900 元等情節，亦有該舉發單、裁決書各1
    件及違規採證照片2 張等附卷可據。
(二)、本案所指異議人在劃有紅線之禁止臨時停車處所停車之違規
    ，係舉發機關以照相設備之科學儀器取得證據資料，證明異
    議人有如上行為，並依該科學採證照片填單逕行舉發。又依
    據卷附本件違規採證照片2 張所示，異議人所有之車號：49
    73－QM號自用小客車停放位置係為道路路口之轉彎處，且該
    處之道路路面上確實劃設有紅色實線並清晰可辨，明確標示
    該處所係禁止臨時停車路段，則本件執行交通稽查任務人員
    於發現異議人上揭違規行為，旋即當場拍攝違規採證照片，
    並依據該科學採證資料填單舉發，核與原舉發單所載違規事
    實一致，且與本院卷附舉發機關98年2 月16日北市停管字第
    09830672000 號函復本院所詢事項，有關97年10月22日舉發
    異議人違規紅線停車之告發照片2 張、地理位置圖2 份等事
    證資料，互核亦均屬相符，並未有何違背一般經驗或論理法
    則之情形。再，本案舉發人員係依法於首開時、地執行交通
    稽查任務，其與異議人並無任何仇隙怨懟，衡情尚無任意虛
    詞構陷受處分人之理，異議人復未提出證據證明原舉發機關
    有何虛捏事實違法舉發情形。準此，原舉發機關依據科學採
    證取得之證據資料，認定異議人有旨開違規事實，予以填單
    舉發，其事證已屬明確，可信為真實。
(三)、復按標線設置目的，在於提供車輛駕駛人及行人有關道路路
    況之警告、禁制、指示等資訊，以便利行旅及促進交通安全
    ，道路交通標誌標線號誌設置規則第2 條揭明此旨。且道路
    交通標線之設置，係主管機關基於整體交通考量所為之規劃
    ，目的在於維護社會大眾使用道路之秩序，用以確保人車通
    行之安全，在非緊急避難之情況下，尚不得以任何時段、任
    何原因恣意枉顧交通標線之設置，徒憑個人意思自行認定之
    必要狀況使用道路，否則交通秩序必然無法維繫，人車生命
    安全將無從確保。若任由民眾自行認定該項標線設置之交通
    措施是否應予遵循，則用路人將無交通信賴得以適用，極易
    造成交通秩序大亂，並徒增各項交通事故之肇生。因此用路
    人遵守交通各項規定之責任，不分時段、地點，俾以維護其
    他用路人之安全。道路交通管理處罰條例第4 條規定駕駛人
    駕駛車輛在道路上，應遵守道路交通標線之指示、警告、禁
    制規定，亦為前揭立法意旨之申明，且揭示用路人應切實遵
    守交通各項規定之行政法上義務。況異議人提出本件聲明異
    議時，亦自陳以：道路使用人係依所視交通號誌、標誌、標
    線為行車依歸等語（參98年1 月12日聲明異議狀，事實及理
    由二、第(二)點），易言之，異議人對於道路使用人就各項交
    通標線所示意義應予熟知並應切實遵守之行政法上義務，自
    知所甚詳。而查，本件舉發違規地點之道路路面上，既清楚
    劃設有紅色實線用以指示該處所為禁止臨時停車路段，異議
    人即應遵守前揭在禁止臨時停車處所不得停車規定之義務，
    然異議人仍將自己所有之車號4973－QM號自用小客車停放在
    上述地點，自有違反該行政法上義務之違規，甚明。
(四)、另，異議人執以：本件舉發所稱違規停車地點之紅線已經塗
    銷，有伊前於97年9 月4 日因停放在臺北市○○街86號一處
    ，被同舉發機關開單，伊以「紅線已塗銷」為由提出不服申
    述，經該機關回復伊並無此案舉發列管紀錄之各該函件可證
    ，而表示本件告發違規事實有誤之意見。經查：
    １、本件舉發異議人於97年10月22日在臺北市○○街97號對
        面有紅線違規停車之事實，就該違規處所劃設紅線之情
        形，業據舉發機關檢附本案採證照片向前述違規地之交
        通標線設置主管機關即臺北市交通管制工程處查明結果
        ，經臺北市交通管制工程處以97年11月12日北市交工程
        字第09734790000 號函復略以：旨案經現場勘查及調閱
        檔案，查該轉角禁止臨停紅線本處並無取消紀錄，所述
        取消部分係大樓停車位前禁停黃線等語，有該函文1 份
        附卷為憑。
    ２、又，本院依異議人提出之臺北市停車管理工程處（即本
        件同一舉發機關）97年9 月4 日第1Ｚ0000000000000 號
        舉發通知單、97年9 月19日北市停管字第09735327100
        號函等，向該機關查詢該案舉發違規查處全情，經舉發
        機關函復謂以：經本處檢視原有違規舉發標示聯與轉詢
        問原執勤人員，當初可能係因本處執勤人員事後核對舉
        發資料時發現違規舉發標示聯之車輛車號與現場違規車
        輛車號明顯不符，故為免爭議，已逕行勸導並無實際舉
        發列管紀錄等語，有該機關98年2 月16日北市停管字第
        09830672000 號函文1 份附本院卷足為憑稽。另，觀諸
        異議人所提97年9 月4 日第1Ｚ0000000000000 號舉發通
        知單所示，其上記載違規車輛號牌係「3973－QM」，與
        本件異議人乙○○所有之自小客車號牌為「4973－QM」
        ，兩者顯有差異；至本件經拍照採證填單逕行舉發紅線
        停車事實之「4973－QM」號違規車輛，除有為舉發機關
        填單舉發旨開97年10月22日紅線違規停車之事件外，亦
        查無其他違規填單舉發紀錄，同為舉發機關以前揭函文
        並附公務電腦系統查詢資料列表1 件查復本院在卷可證
        。
    ３、是以，異議人所陳：伊於97年9 月4 日將車輛停放在臺
        市市○○街86號，遭開單舉發紅線違停，經伊以「紅線
        已塗銷」事由提出申述，舉發機關函復則稱並無該案舉
        發列管紀錄一節，依據本院向舉發機關再予查證結果，
        可悉前開97年9 月4 日交通違規案，或有因舉發機關之
        交通稽查人員填記於違規舉發標示聯內之車輛號牌與現
        場違規車輛號牌明顯不符，該機關為免爭議，故逕行勸
        導而未予實際舉發列管等情，尚非如異議人陳明，97年
        9 月4 日一案係因伊停放車輛位置之道路路面紅線已經
        塗銷，方得不受開單舉發列管。第者，本件舉發異議人
        於97年10月22日上午10時8 分許，在臺北市○○街97號
        對面之地點，確有違規紅線停車行為，其所憑事證翔實
        明確，均詳如前述，則異議人以：本案舉發違規地點之
        路面紅線已經塗除，自無舉發所稱紅線違停等語作出辯
        解，仍不足採信為真而據為有利認定。
(五)、綜前所論，本案違規事證明確，異議人有於首揭時、地，在
    劃有紅線路段之禁止臨時停車處所停車之行為，堪可認定，
    原處分機關因據裁處受處分人罰鍰900 元，核無違法或不當
    。本件異議為無理由，應予駁回。
五、據上論斷，應依道路交通案件處理辦法第19條，裁定如主文
    。
中    華    民    國    98    年    2     月    23    日
                        交通法庭法  官  黎錦福
上列正本證明與原本無異。
如不服本裁定，應於裁定送達後5 日內敘明抗告理由，向本院提
出抗告狀。
                                書記官  蔡麗春
中    華    民    國    98    年    2     月    23    日


司法院資訊處製作；財團法人民間司法改革基金會備份。
